臺灣高等法院高雄分院刑事判決　　　　　　　　　九十一年度上易字第一三五二號
　　上　訴　人
　　即　被　告　戊○○
右上訴人因竊盜案件，不服台灣屏東地方法院九十一年度易緝字第四十四號中華民國
九十一年六月二十七日第一審判決（起訴案號：臺灣屏東地方法院檢察署八十九年度
偵字第三九二七號、併案案號：八十九年度偵字第三四二九號、九十年度偵字第五一
七號），提起上訴，本院判決如左：
      主  文
上訴駁回。
      事  實
一、戊○○基於意圖為自己不法之所有之概括犯意，於民國（下同）八十九年三月間
    起，攜帶Ｔ字型長約十二公分，末端磨成扁平狀，質地堅硬，客觀上足以對人之
    生命、身體、安全構成威脅之起子一把，連續於附表編號一至編號三所示之時地
    竊取丁○○、甲○○、癸○○及不詳姓名者所有如附表編號一至編號三所示機車
    等財物。又承繼前揭意圖為自己不法所有之犯意，嗣於八十九年九月間，復與李
    啟源基於共同之犯意聯絡，以同一手法，在附表四、五所示時地竊取乙○○、丙○○、己○○所有如附表四、五所示機車等財物，嗣因警方於八十九年六月七日
    下午三時許，在蔡誌明（另案經本院判處罪刑確定）位於屏東市○○路○段四八
    五號前空地查獲附表編號二所示引擎號碼遭磨損之解體機車；吳春生（另經原審
    判決確定）騎乘戊○○所交付如附表編號一所示機車為警於八十九年七月四日下
    午一時三十分許，在屏東市廣興里七六號前為警查獲，及戊○○因通緝經警於八
    十九年十月四日中午十二時三十分許，在屏東市中山統一遊藝場緝獲而分別循線
    查獲，並分別扣得戊○○所有供行竊所用Ｔ字型起子四把。
二、案經屏東縣警察局屏東分局報請台灣屏東地方法院檢察署檢察官偵查起訴及移送
    併辦。
    理  由
一、訊據上訴人即被告戊○○（下稱被告）對於先後在附表所示時地或單獨或與李啟
    源共同攜帶Ｔ字型扁平狀之起子竊取附表所示被害人丁○○、林文君、癸○○、
    乙○○、丙○○、己○○及另一不詳姓名者所有機車、國民身分證、金錢等財物
    之事實，均坦承不諱，核與被害人丁○○、甲○○、癸○○、乙○○、己○○於
    警訊中指訴情節相符，並經蔡誌明、吳春生分別於警訊、檢察官偵查中及原審法
    院審理時陳述明確，而蔡誌明、吳春生亦因故買贓物及收受贓物分別經本院以九
    十年度上易字第一九四一號，及原審法院以九十一年度易緝字第四十四號判決科
    處罪刑確定，有判決在卷可憑。此外，復有扣案之Ｔ字型起子四支可資佐證，被
    告前揭竊盜之犯行，應堪認定。
二、按刑法第三百二十一條第一項第三款攜帶兇器竊盜罪所稱之兇器，其種類並無限
    制，凡客觀上足對人之生命、身體、安全構成威脅，具有危險性者均屬之，且祇
    須行竊時攜帶此種具有危險性之兇器為已足，並不以攜帶之初有行兇之意圖為必
    要。被告於行竊時所攜帶Ｔ字型長約十二公分，末端磨成扁平狀，質地堅硬，有
    照片在卷可憑，是該起子在客觀上確足於對人之生命、身體、安全構成威脅，為
    刑法第三百二十一條第一項第三款所稱之兇器無訛。核被告所為，係犯行法第三
    百二十一條第一項第三款之攜帶兇器竊盜罪，公訴人認係犯刑法第三百二十條第
    一項之普通竊盜罪，尚有未洽，起訴法條應予變更。被告先後五次竊盜犯行，時
    間緊接，所犯罪名相同，顯係基於概括犯意為之，為連續犯，應依刑法第五十六
    條之規定論以一罪，並加重其刑。被告就附表編號四、五所示犯行與李啟源有共
    同之犯意聯絡及行為之分擔，均為共同正犯。公訴人雖未就如附表編號二至編號
    五所示竊盜犯行提起公訴，惟既經查明，且有裁判上一罪關係，自為起訴效力所
    及，法院自應併予審理判決。
三、原審因而適用刑法第二十八條、第三百二十一條第一項第三款之規定，審酌被告
    攜帶兇器之犯罪手段，竊取機車之數量，犯後坦承犯行等一切情事，量處有期徒
    刑一年二月；另明扣案之Ｔ字型起子係被告所有，且係供犯罪所用之物，爰依
    刑法第三十八條第一項第二款之規定宣告沒收，並敘明如後所述移送併案部分與
    起訴應論罪科刑部分無裁判上一罪關係，應予退回。經核原判決認事用法並無違
    誤，量刑亦稱允當，被告上訴意旨謂Ｔ字型起子非兇器云云，指摘原判決不當，
    為無理由，應予駁回。
四、檢察官於原審移送併案意旨另以：(一)被告於竊得附表編號五所示之機車後，偽造
    機車過戶登記申請書將機車過戶至庚○○名下，復以庚○○之名義將機車典當給
    辛○○所經營之世華當舖；(二)竊得附表四所示之機車後暨其內之身分證件後，在
    行動電話申請書內偽造乙○○署押向台灣大哥大股份有限公司（下稱台灣大哥大
    公司）申辦行動電話通訊服務；(三)於八十九年六、七月間，持不明器物在屏東縣
    新園鄉，撬開陳麗美機車置物箱竊取陳麗美之國民身分證，並將之換貼邱淑芬之
    相片予以變造，再由邱淑芬持以向中華電信股份有限公司（下稱中華電信公司）
    申辦行動電話通訊服務；(四)於八十九年間，在屏東市○○路經緯大廈樓下持不明
    器物竊取簡玉雲所有ＰＪＷ─六三九號機車一部暨其內簡玉雲之國民身分證一張
    ，邱淑芬復持以向中華電信公司申請行動電話通訊服務；(五)與邱淑芬共同於八十
    九年八月間在屏東縣長治鄉○○村○○路三五四號住處下手竊取其嫂弟庚○○之
    國民身分證，換貼自己之相片加以變造，並由邱淑芬持以向中華電信公司申請行
    動電話通訊服務；(六)涉嫌竊取陳秀娟之國民身分證，因認被告此部分亦涉有竊盜
    及偽造文書之犯行。按連續犯之所謂出於概括犯意，必須其多次犯罪行為自始均
    在一個預定犯罪計劃以內，出於主觀上始終同一犯意之進行，若中途另有新犯意
    發生，縱所犯為同一罪名，究非連續其初發的意思，即不能成立連續犯；又刑法
    上之牽連犯，係指行為者意念中祇欲犯某罪，而其實施犯罪之方法，或其實施犯
    罪之結果，觸犯行為人目的行為以外之其他罪名而言，牽連犯的數行為間，有無
    方法或結果行為與目的行為之牽連關係存在，並應參酌行為時客觀的事實以為決
    定，亦即在客觀上認其方法或結果行為，與犯罪之目的行為，有不可分離之直接
    密切關係，始克成立，倘僅有偶然之方法或結果之機會關係者，不得謂係牽連犯
    ，此有最高法院七十年台上字第六二九六號、七十九年度台上字第五四七號判例
    可資參照。經查：(一)被告於原審供稱：「（有無要竊取機車裡面的財物？）我只
    是單純竊取機車，如果我想要偷機車裡面的財物，我只要撬開置物箱就可以了，
    不必整部機車都偷。」、「（你後來所偷的機車，裡面有相關的身分證件，為何
    會拿去變造？）我是偷車之後，才發現置物箱裡面有證件，所以才想到要拿來換
    貼照片。」、「（偷車的時候，是否知道裡面有證件？）不知道。」、「（目的
    你是在偷車？或是偷證件？或是兩者都有？）我的目的是在偷車，如果正好裡面
    有證件，才會想說拿來使用。」、「（變造庚○○的身分證之後，為何又會想到
    要將贓車過戶到他的名下？）我是後來才想到，本來只是想要逃避警方查緝而已
    ，後來想碰碰運氣看看，看所偷的機車是否還沒有報遺失，所以我才將該機車過
    戶到庚○○的名下，然後拿去典當，因為那部機車還蠻新的。」、「當時我已經
    在通緝中，我就問邱淑芬說有沒有朋友在偽造身分證，她說簡單，只要把身分證
    上的相片，換成我的相片就可以了，我就要她去找適合我年齡的身分證，然後她
    就拿來庚○○的身分證來給我，然後我自行換貼上去。」、「（你叫邱淑芬去弄
    庚○○的身分證來，與你事後的變造身分證，以及你過戶機車及典當機車之間有
    何關係？）我一開始拿到身分證，純粹是想要變造後逃避警方的查緝，至於後來
    去過戶及典當都是臨時起意的。」等語（見原審易緝字第四十四號卷第三十八頁
    以下），而證人邱淑芬於檢察官偵查中亦陳稱：庚○○的身分證是八十九年九月
    間，我在我大嫂那裡拿的，我大嫂與庚○○係姐弟，是戊○○告訴我他要用別人
    的身分證，他好像是在通緝，向我要身分證，我便拿給他等語（見九十年度偵字
    第五一七號卷第十三頁背面），足徵被告取得邱淑芬所交付庚○○之身分證換貼
    自己之相片，變造身分證後，冒用庚○○之名義，將竊取己○○如附表編號五所
    示機車變更登記於庚○○名下，冒用庚○○之名義持以典當，及竊得乙○○之機
    車後，變造乙○○之證件後持以向台灣大哥大股份有限公司申請行動電話服務之
    行為，均係被告竊取附表編號四、五所示機車後另行起意之另一偽造文書之行為
    ，其被指與邱淑芬共同竊庚○○身分證部分亦係出於逃避通緝之目的，與前此之
    竊取機車之犯行並無任何牽連關係。(二)被告固供承係與李啟源共同於八十九年七
    月間，在屏東縣屏東市○○路電信局對面騎樓下，竊得不詳車籍之整部機車附隨
    而取壬○○之身分證云云。惟被害人壬○○於警訊中證稱：其國民身分證係置放
    在機車置物箱內，於八十八年四月底左右，在雲林縣虎尾鎮圓環附近，因機車置
    物箱被撬開遭竊，機車本身並未失竊等語（見屏警肅字第一０三九七號卷第二十
    二頁背面），而證人李啟源於原審亦否認有與被告共同竊取不詳之機車及壬○○
    之身分證，是被告自白犯行之時間、地點、與被害人壬○○所指訴者歧異，復無
    相關車籍資料可資佐證，自難僅憑被告有瑕疵之自白，而認被告有此部分竊盜之
    罪嫌。(三)持有失竊之陳麗美、簡玉雲國民身分證並用以假冒申辦行動電話通訊服
    務被警查獲者係邱淑芬，此據其自承在卷，而邱淑芬本身從事冒名申辦行動電話
    即俗稱「王八機」之不法勾當，亦據李啟源與被告一致指證在卷（見原審易緝卷
    第八十六頁），被告變造相關身分證件所用之護貝機，係向邱淑芬所借得，亦為
    邱淑芬所是認，是尚難徒憑具利害關係之邱淑芬之片面指述，遽認陳麗美、簡玉
    雲之國民身分證等為被告所竊取。綜上所述，檢察官於原審移送併辦部分與前揭
    論罪科刑部並無連續犯或牽連犯之裁判上一罪關係，或並無證據足以證明被告有
    併案所指之犯行，原審因而敘明無從併辦，應退還檢察官另行處理（檢察官就此
    部分亦未聲明上訴），於法並無不合。
五、同案被告吳春生部分經原審判決後，因未經上訴而確定，故不另論列，附此敘明
    。
據上論結，應依刑事訴訟法第三百六十八條，判決如主文。
本案經檢察官郭振昌到庭執行職務。
中    華    民    國     九十一     年      十二      月      十九      日
                              臺灣高等法院高雄分院刑事第四庭
                                  審判長法官  蕭權閔
                                        法官  陳啟造
                                        法官  李嘉興
右正本證明與原本無異。
不得上訴。
                                      書記官  呂素珍
中    華    民    國     九十一     年      十二      月    二十三      日
  ┌──┬───┬─────┬─────┬─────┬───┬────────┐
  │編號│行為人│行竊時間  │行竊地點  │所得財物  │被害人│備       考     │
  ├──┼───┼─────┼─────┼─────┼───┼────────┤
  │    │      │八十九年三│高雄縣旗山│ＮＬＪ─０│丁○○│警方於八十九年七│
  │一  │戊○○│月十三日上│鎮○○路旗│９７號機車│      │月四日查獲吳春生│
  │    │      │午十時許  │山醫院停車│一部      │      │收受贓車循線查獲│
  ├──┼───┼─────┼─────┼─────┼───┼────────┤
  │    │      │八十九年六│屏東市和生│未懸掛車牌│      │出售予蔡誌明，經│
  │二  │ 同右 │月七日上午│路牛稠溪橋│機車一部  │ 不詳 │警在蔡誌明經營之│
  │    │      │十時許    │附近      │          │      │機車解體廠查獲引│
  ├──┼───┼─────┼─────┼─────┼───┼────────┤
  │    │      │八十九年八│屏東市復興│ＺＺＦ─５│      │因通緝為警於八十│
  │    │      │月五日下午│南路一段二│６０號機車│甲○○│九年十月四日緝獲│
  │三  │ 同右 │十一時四十│九五之一號│一部內有盧│癸○○│時，在被告住處起│
  │    │      │分許      │陽光小鎮Ｋ│泳弄之國民│      │獲盧弄之國民身證│
  │    │      │          │ＴＶ前    │身分證一枚│      │一枚、以乙○○名│
  ├──┼───┼─────┼─────┼─────┼───┤義購買行動電話服│
  │    │      │八十九年九│屏東市自由│ＸＴＷ─４│      │務申請書、乙○○│
  │    │戊○○│月十七日下│路與公園路│１０號機車│      │購買機車發票、高│
  │    │      │午一時二十│口即前省立│一部內有李│      │麗蘭之國民身分證│
  │四  │李啟源│分許      │屏東醫院附│國安之駕照│      │一張始循線查獲  │
  │    │      │          │近        │、軍人身分│乙○○│                │
  │    │      │          │          │證、屏東空│丙○○│                │
  │    │      │          │          │軍基地工作│      │                │
  │    │      │          │          │證各一張、│      │            │
  │    │      │          │          │現金一千餘│      │                │
  │    │      │          │          │元等      │      │                │
  ├──┼───┼─────┼─────┼─────┼───┤                │
  │    │      │八十九年九│屏東市建豐│ＯＷＨ─２│      │                │
  │    │      │月二十五日│路與廣東路│３１號機車│      │                │
  │ 五 │同右  │下午四時許│口        │一部內有行│己○○│                │
  │    │      │          │          │照、國民身│      │                │
  │    │      │          │          │分證、健保│      │                │
  │    │      │          │          │卡等      │      │                │
  └──┴───┴─────┴─────┴─────┴───┴────────┘
附錄：本判決論罪科刑法條：
刑法第三百二十一條第一項第三款：
犯竊盜罪而有左列情形之一者，處六月以上五年以下有期徒刑：
三、攜帶兇器而犯之者。
                            Ｋ
